【裁判字號】    90,易,2405
【裁判日期】    901226
【裁判案由】    竊盜
【裁判全文】
臺灣臺中地方法院刑事判決                          九十年度易字第二四五號
    公  訴  人  台灣台中地方法院檢察署檢察官
    被      告  乙○○
右列被告因竊盜案件，經檢察官提起公訴（九十年度偵字第一０四０八號），本院判
決如左：
    主  文
乙○○無罪。
    理    由
一、公訴意旨略以：被告乙○○於民國（下同）九十年三月二十三日下午十時三十分
    許夜間，侵入台中市○區○○路二三八巷七十三號甲○之住宅，意圖為自己不法
    之所有，竊取甲○所有茶壺四只，玉環、玉戒指、玉墬子各一只，耳環二對及塑
    膠藥丸盒等物（下稱失竊物）。得手後並於九十年三月二十四日上午五時許，將
    上開茶壺四只，玉環、玉戒指、玉墬子各一只，耳環二對等贓物帶至台中市○○
    路○段自由路口跳蚤市場內擺設攤位販賣圖利，案經被害人甲○於九十年三月二
    十四日上午五時三十分於乙○○所擺設之攤位上發現上開失竊物，報警當場查獲
    ，始查知上情。因認被告涉犯有刑法第三百二十一條第一項第一款之加重竊盜罪
    嫌。
二、按犯罪事實應依證據認定之，無證據不得推定其犯罪事實；又不能證明被告犯罪
    者，應諭知無罪之判決，刑事訴訟法第一百五十四條、第三百零一條第一項分別
    定有明文；又按犯罪事實之認定，應憑真實之證據，倘證據是否真實尚欠明顯，
    自難以擬制推測之方法，為其判斷之基礎，最高法院五十三年台上字第六五六號
    判例著有明文。
三、訊據被告乙○○堅決否認有竊盜之事實，辯稱：如事實欄所示之失竊物，係一名
    流浪漢，於九十年三月廿四日上午四點多，在伊所擺設的攤位處要賣給他，但為
    伊所拒絕，其後該流浪漢改稱以要再騎腳車去拿東西來，叫伊幫他看一下攤位，
    結果過了沒多久，被害人甲○就來了，伊有帶被害人甲○去找該名流浪漢，但是
    沒有找到云云。經查：
（一）被害人甲○到庭指稱略以：「問：你的茶壺等東西何時丟的？答以：我是早上
      一大早出門，我沒有住那邊，東西放在那邊約二十年，是我姐姐每天中午和晚
      上各會回老家一次整理東西，中午沒有發現被偷，一直到晚上十點多我姐姐回
      去就發現家裡被翻箱倒櫃，她就跑來找我跟我說（被偷），我就住在那附近，
      我知道後當天晚上就先去報案，報案後警察有去現場採證（其後改稱不確定是
      否有前去採指紋），至於有沒有採證到指紋，我不清楚，後來警察叫我去那個
      跳蚤市場找找看。」、「問：如何發現你的茶壺？答以：我的茶壺丟掉二、三
      百支，數量很大，我想不可能馬上可以銷贓，那些茶壺的價值都不便宜」、「
      問：你找到茶壺時，被告如何擺設？（提示偵查卷第十五頁並告以要旨），答
      以：我發現的地方在多的這一邊，我用藍色原子筆畫的地方就是（指被告擺設
      攤位處）」、「問：你當時發現時，如何跟乙○○說？答以：我說東西是我掉
      的，他就說你掉的就還給你，我說沒有這麼簡單，我有跟乙○○要身分證來看
      ，他有拿給我看，我就拿舊報紙把他的地址抄下來。」、「問：你當時找到你
      的失竊物，是否有看乙○○的小貨車上有沒有你的東西？答以：我有找，但是
      沒有看到。」、「問：當時乙○○賣什麼東西？答以：一些雜物，如紀念章、
      釣魚竿等。」、「問：被告車上是否還有其他茶壺？答以：沒有。」等語，就
      以上被害人甲○指述情節以觀：被害人遭竊之時間為介於九十年三月二十三日
      中午十二時許至晚上十時三十分許之間，而且遭竊之物除公訴人所起訴失竊物
      外，尚有約二百多支之名貴茶壺等物，以當時失竊後至查獲止，大約只有一天
      的時間而已，被告豈可能馬上銷贓殆盡？縱使要藏匿，也應全部藏匿以規避查
      贓始符情理？縱或被告不知藏贓，則何以在其小貨車上或其住處均未再查獲前
      揭失竊物以外之被害人所失竊之物呢？則被告是否有公訴人所指述之犯行已非
      無疑？又既被害人當時失竊之物尚有二、三百支名壺，且均甚名貴，苟係被告
      所竊取，而被告又係以擺攤為生，反正要擺出來賣，其所竊取之數量已足單獨
      擺攤了，為何只擺出四個茶壺？凡此種種均令人生疑，不能僅因在被告處查獲
      少量的失竊（佔被害人失竊之物，約五、六十倍分之一），即推論係被告所為
      ，如此一來，所有之偵查機關，即不用在犯罪現場採證，直接找贓物之所在即
      可。是以僅持有贓物，最多亦只能證明該物為贓物而已，至於是否尚涉有其他
      罪名，則必須再參佐其他證據始足以論斷。
（二）又依被害人前揭之指述：被害人於九十年三月廿四日上午四點多，在被告所擺
      設之攤位處發現部分失竊物時，被告不但未予反駁該物係其所有，尚願將身分
      證件提供予被害人，並答以被害人可取回其失竊等情以觀，果該前揭失竊物，
      係被告所竊取其是否願將身分證件提供予被害人查詢，實不無可疑？然再從一
      另一面觀之，被告於被被害人發現失竊物時，其竟可逕行同意該等失竊物任令
      被害人取回，則其若僅係只是單純在幫該處擺設攤位之流浪漢看顧，其必然會
      對被害人主張該失竊之物，並非其所持有，而是另有他人，應該由該等他人來
      決定，而非任令被害人取回，況被害人亦指稱：該等失竊物係擺放在被告所擺
      設之位置之中等語，可見被告確已持有該等失竊物無訛，被告辯以：該等失竊
      物係流浪漢所有，其只是單純看顧而已，顯不足採信。
（三）又雖本院認定被告在前揭時地所擺設之失竊物，確係其所持有，惟持有贓物，
      在社會經驗上其原因非一，縱被告係以竊盜、搶奪、詐欺、拾得遺失物、故買
      或收受贓物等犯罪手段取得該等失竊物，然所涉犯罪構成要件各不相同，亦不
      能因其來源交付不清而任意擬制推測，而持有贓物之原因既不止行竊一端，苟
      無其他證據足資證明被告確有偷竊之行為，尚難僅憑其持有該等失竊物，即推
      定其竊盜犯行。
四、綜右所述，被告所辯雖不足採信，惟按刑事訴訟法第一百五十四條之禁止推定罪
    狀之法則，並非僅為被告個人之訴訟利益而設，尤其重在發現真實以求國家刑罰
    權之正確行使。若無足可證明被告從事犯罪構成要件之積極證據，無論假定某一
    被告為犯人而命其自證無罪，藉以過濾及鎖定特定犯罪人，或推測被告涉及之某
    項罪名，而依其自辯過程蒐求該被告生活經歷資料，藉以判斷其究竟有無構成特
    定犯罪，俱非法之所許。而持有贓物之原因既不止行竊一端，苟無其他證據足資
    證明被告確有偷竊之行為，尚難僅憑其持有該等失竊物，即推定其竊盜犯行。既
    無足以證明被告確有竊取上揭失竊物之積極證據，自不得僅以被告無法提供該流
    浪漢之真實身分，以供查證，即逕認定其犯有竊盜罪之論據，此外，復查無其他
    證據足資證明被告有竊盜之行為，既不能證明被告犯罪，揆諸上揭刑事訴訟法之
    規定，依法應為被告無罪之諭知。
五、至於被告持有上開失竊物之行為，已涉有贓物罪責，然因故買或收受贓物罪與竊
    盜罪其基本社會事實並不相同，本院自不得變更法條，逕論以被告故買或收受贓
    物罪；而且本件被告所涉贓物罪嫌部分，未經檢察官起訴，本院無從加以審理，
    此部分應由檢察官另行偵辦，併予說明。
據上論斷，應依刑事訴訟法第三百零一條第一項，判決如主文。
中       華       民       國    九十    年    十二   月     二十六     日
                                    臺灣臺中地方法院刑事第一庭
                                          法  官     吳  進  發
右正本證明與原本無異。
如不服本判決，應於判決送達後十日內向本院提出上訴狀，上訴於臺灣高等法院臺中
分院( 須附繕本 )。
                                          書記官
中       華       民       國    九十    年    十二   月     二十六     日


司法院資訊處製作；財團法人民間司法改革基金會備份。
